臺灣臺中地方法院刑事裁定
111年度毒聲字第1008號
聲  請  人  臺灣臺中地方檢察署檢察官
被      告  林家豪




上列被告因違反毒品危害防制條例案件(111年度毒偵字第2955號
)，經檢察官聲請送觀察勒戒(111年度聲觀字第865號)，本院裁
定如下：
    主    文
甲○○施用第二級毒品，應送勒戒處所觀察、勒戒，其期間不得逾
貳月。
    理    由
一、聲請意旨略以：被告甲○○基於施用第二級毒品之犯意，於民
    國111年7月21日17時2分許為警採尿前回溯10日(聲請書誤載
    為96小時)內某時，在不詳地點，以不詳方式施用第二級毒
    品大麻1次。嗣於111年7月21日2時7分許，為警於臺中市○區
    ○○○街000巷00號13樓之5居所執行拘提，並經警徵得其同意
    採尿送驗，結果呈大麻陽性反應，爰依毒品危害防制條例第
    20條第1項規定，聲請裁定將被告送勒戒處所觀察、勒戒等
    語。
二、按犯第10條之罪者，檢察官應聲請法院裁定，或少年法院（
    地方法院少年法庭）應先裁定，令被告或少年入勒戒處所觀
    察、勒戒，其期間不得逾2月；觀察、勒戒後，檢察官或少
    年法院（地方法院少年法庭）依據勒戒處所之陳報，認受觀
    察、勒戒人無繼續施用毒品傾向者，應即釋放，並為不起訴
    之處分或不付審理之裁定；認受觀察、勒戒人有繼續施用毒
    品傾向者，檢察官應聲請法院裁定或由少年法院（地方法院
    少年法庭）裁定令入戒治處所強制戒治，其期間為6個月以
    上，至無繼續強制戒治之必要為止。但最長不得逾1年，毒
    品危害防制條例第20條第1項、第2項分別定有明文。再按犯
    第10條之罪者，檢察官應聲請法院裁定，或少年法院（地方
    法院少年法庭）應先裁定，令被告或少年入勒戒處所觀察、
    勒戒，其期間不得逾2月。依前項規定為觀察、勒戒或強制
    戒治執行完畢釋放後，3年後再犯第10條之罪者，適用前2項
    之規定。毒品危害防制條例第20條第1項、第3項分別定有明
    文。故修正毒品危害防制條例第23條第2項，既僅規定「觀
    察、勒戒或強制戒治執行完畢釋放後，3年內再犯第10條之
    罪者，檢察官或少年法院（地方法院少年法庭）應依法追訴
    或裁定交付審理。」則其再犯（含3犯以上）如距最近1次犯
    該罪經依第20條第1項、第2項規定令觀察、勒戒或強制戒治
    執行完畢釋放後，已逾3年者，即應再令觀察、勒戒，不因
    其間有無犯第10條之罪經起訴、判刑或執行而受影響，俾落
    實此次寬厚刑事政策之變革（最高法院刑事大法庭109年度
    台上大字第3826號裁定意旨參照）。又成年被告因施用毒品
    （含施用第一級、第二級毒品，下同）罪，經檢察官為附命
    戒癮治療之緩起訴處分（下稱「附命緩起訴」）確定，且已
    完成所命履行之戒癮治療，期滿未經撤銷，於毒品危害防制
    條例修正後，不得視為事實上已接受等同「觀察、勒戒或強
    制戒治」之處遇執行完畢，倘其施用毒品犯行距最近1次「
    觀察、勒戒或強制戒治」執行完畢釋放後已逾3年，縱係於
    完成戒癮治療3年內再犯，仍需先依修正後毒品條例第20條
    第1項、第2項規定進行「觀察、勒戒或強制戒治」程序，不
    得逕行起訴（最高法院110年度台上字第2096號刑事判決參
    照）。
三、本案被告甲○○前於偵訊時矢口否認有何施用第二級毒品之犯
    行，辯稱：伊僅施用第三級毒品愷他命云云。惟查：
  ㈠被告前於111年7月21日17時2分許，經警徵得其同意後採集尿
    液，經送往欣生生物科技股份有限公司以以酵素免疫分析法
    （EIA）及氣相／液相層析質譜儀法（GC-MS／LC-MS/MS）檢驗
    結果，呈第二級毒品大麻於人體代謝後之大麻代謝物陽性反
    應(檢出大麻代謝物之濃度為282ng/ml)等情，此有欣生生物
    科技股份有限公司濫用藥物尿液檢驗報告(報告編號0000000
    0號)1份、勘查採證（驗）同意書、臺中市政府警察局第一
    分局偵辦毒品案件應受尿液採驗人同意事項登記表、臺中市
    政府警察局第一分局委託鑑驗尿液代號與真實姓名對照表各
    1紙在卷可稽【見臺中市政府警察局第一分局刑案偵查卷宗
    （案號：中市警一分偵字第1110035920號，下稱警卷）第91
    、93、95、97頁】，是此部分事實應堪認定。
　㈡依醫學臨床實驗及根據英國藥學會出版Isolation and Inden
    tification of Drugs一書第2版載明：口服或注射海洛因後
    可快速吸收，並於血液中迅速代謝成6—乙醯嗎啡，然後轉變
    成嗎啡；再毒品施用後於尿液、血液中可檢出之最大時限，
    與施用劑量、施用頻率、施用方式、施用者飲水量之多寡、
    個人體質、檢體收集時間點及所用檢測方法之靈敏度等因素
    有關，因個案而異，一般於尿液中可檢出之最大時限，古柯
    鹼為施用後1至4天、海洛因為2至4天、嗎啡為2至4天、大麻
    為1至10天、安非他命為1至4天、甲基安非他命為1至5天、M
    DMA為1至4天、MDA為1至4天、Ketamine為2至4天等語，業經
    行政院衛生署管制藥品管理局(現改制為衛生福利部食品藥
    物管理署)92年7月23日管檢字第0920005609號函載明明確。
    本案被告尿液檢體經確認檢驗結果，大麻代謝物之濃度為28
    2ng/ml，上揭數值均遠高於大麻代謝物15ng/mL閾值濃度標
    準，依上揭說明，被告前於111年7月21日17時2分許，採集
    之尿液既呈大麻代謝物陽性反應，足徵被告確有於111年7月
    21日17時2分許為警採尿時回溯10日內某時，在不詳地點，
    以不詳方式，施用第二級毒品大麻之事實，應堪認定。是被
    告涉犯毒品危害防制條例第10條第1項與第2項之行為應屬明
    確。
　㈢再查，被告前曾於102年間，因違反毒品危害防制條例案件，
    經臺灣新北地方檢察署檢察官以102年度毒偵字第4220號為
    附命戒癮治療之緩起訴處分確定，緩起訴期間自102年7月26
    日起至104年1月25日止；復於108年間，因施用第二級毒品
    案件，經本院以108年度中簡字第2935號判決判處有期徒刑2
    月確定，而於109年5月26日易科罰金執行完畢之前案紀錄，
    惟未曾因違反毒品危害防制條例案件受觀察、勒戒之宣告，
    有臺灣高等法院被告前案紀錄表1份在卷可憑(見本院卷第9-
    15頁)。是依前揭說明，本件檢察官依毒品危害防制條例第2
    0條第1項規定，聲請本院裁定令將被告入勒戒處所觀察、勒
    戒，核無不合，應予准許。
四、按犯第10條之罪者，檢察官應聲請法院裁定，或少年法院(
    地方法院少年法庭)應先裁定，令被告或少年入勒戒處所觀
    察、勒戒，其期間不得逾2月，毒品條例第20條第1項固定有
    明文。然觀察、勒戒程序，究屬對毒品施用之行為人施以拘
    束人身自由之保安處分，是於執行上開限制人身自由之處分
    時，自宜踐行正當法律程序，賦予當事人陳述意見之權利，
    始與憲法上基本權利之制度性保障無違，方為允妥。本院前
    已發函通知被告得對本件檢察官裁定將被告送勒戒處所觀察
    、勒戒表示意見，然未見回覆等情，此有本院刑事庭111年9
    月21日中院平刑禮111毒聲字第1008號函(稿)、本院送達證
    書、收文資料查詢清單及收狀資料查詢清單各1紙在卷可稽(
    見本院卷第17、19、21、23頁)，堪認已賦予被告陳述意見
    機會並保障其訴訟權，而符合正當法律程序之要求，附此敘
    明。　　
據上論斷，應依毒品危害防制條例第20條第1項，裁定如主文。
中　　華　　民　　國　　111 　年　　10　　月　　 7　　日
                  刑事第四庭    法  官  湯有朋
以上正本證明與原本無異。
如不服本裁定，應於收受送達後5日內向本院提出抗告狀。（應
附繕本）
　　　　　　　　　　　　　　 　書記官　黃美雲
中　　華　　民　　國　　111 　年　　10　　月　　7 　　日